臺灣臺中地方法院民事判決　　　　　　　96年度訴字第1603號
原　　　告　甲○○
被　　　告　乙○○
訴訟代理人　陳慶昌　律師
當事人間因被告所涉過失傷害案件，原告提起附帶民事訴訟，請
求損害賠償事件，經本院刑事庭以96年度中交簡附民字第13號裁
定移送前來，本院於民國96年12月11日言詞辯論終結，判決如下
：
    主      文
被告應給付原告新台幣壹拾玖萬陸仟柒佰柒拾貳元及民國九十六
年八月十九日至清償日止，按年息百分之五計算之利息。
原告其餘之訴駁回。
訴訟費用由被告負擔五十分之十一，餘由原告負擔。
本判決第一項得假執行。但被告以新台幣壹拾玖萬陸仟柒佰柒拾
貳元為原告預供擔保，得免為假執行。
原告其餘假執行之聲請駁回。
    事      實
甲、原告方面：
  一、聲明：被告應給付原告新台幣（下同）887,550元及自起
      訴狀繕本送達翌日起至清償日止，按年息5%計算之利息。
      並陳明願供擔保，請准宣告假執行。
  二、陳述：
    （一）被告於民國95年4月28日上午，駕駛車牌號碼B2-1065
          號自用小客車，沿台中市○○路由南往北方向行駛，
          於同日上午9時45分許，經台中市○○路與市○○○
          路交岔路口時，原應注意車前狀況，隨時採取必要之
          安全措施，暨汽車行駛至交岔路口，轉彎車應讓直行
          車先行，而依當時情形，並無不能注意之情事，竟疏
          於注意，貿然左轉至市○○○路，適原告騎乘車牌號
          YBJ-977號重機車，沿台中市○○區○○路由北往南
          方向直行駛入上開交岔路口，致原告上開所騎乘重機
          車之前車頭及右側車身與被告上開所駕駛自用小客車
          之右側車身發生碰撞，原告因而受有頭部外傷、頸部
          、胸部、右大腿挫傷及肢體多處擦傷等傷害，案經本
          院以96年度中交簡上字第393號刑事判決判處被告拘
          役50日確定在案。
    （二）原告因本件車禍事故受有下列損害：1.醫療費用：新
          台幣（下同）20,000元。2.減少勞動能力之損失：原
          告自95年4月28日之受傷起至96年4月27日止，期間均
          無法從事繁重之工作，依原告每月薪資25,000元計算
          ，原告減少薪資收入合計300,000元。3.增加生活上
          需要：原告受傷期間無法騎車，需坐計程車代步，計
          支出53,950元，而治療期間購買之各物品以5,600 元
          計算，兩者合計59,550元。4.機車毀損：原告騎乘之
          機車於此次車禍中受損，其機車修理費8,000元。5.
          精神慰撫金原告因被告駕駛之汽車撞擊受傷，致驚嚇
          過大，往來醫院治療百餘次，經精神科醫師認定患有
          創傷後壓力症候群，導致罹患重度憂鬱纏身，持續服
          藥至今，亦無法正常從事工作，是否得完全康復仍屬
          未定，精神上之痛苦萬分，故請求精神慰撫金500,00
          0元。原告損害合計887,550元，爰依民法第184條第1
          項前段、第193條第1項、第195條第1項及第196條之
          規定，請求被告給付887,550元及自起算狀繕本送達
          翌日起至清償日止，按年息5%計算之利息。
    （三）原告曾任職於美商三商人壽公司，一直任職至業務經
          理，每月薪資約40,000元，嗣後至陽信銀行工作，每
          月薪資逾30,000元。車禍前在劉世州議員服務處擔任
          主任，至本件車禍發生為止，每月薪資25,000元，車
          禍發生後迄今均無工作。蓋劉士州議員服務之任主任
          乙職，需常動用腦力或勞力以幫助民眾解決問題，而
          原告因本次車禍導致頭部受創，常有頭痛與四肢無力
          等後遺症，並因本次車禍罹患嚴重之憂鬱症，無法繼
          續勝任擔主任乙職，原告於車禍後，僅偶爾至劉士州
          議員處擔任義工，非領有薪資之員工。再者，原告係
          私立逢甲大學保險系畢業，其未婚，而父親已過世，
          母親現年68歲，其有重大疾病，領有殘障手冊，原告
          須撫養母親。而原告有6位兄弟姐妹，均已有婚姻關
          係。原告名下無不動產，僅有上市上櫃之股票，其市
          價逾100,000元。
  三、證據：提出醫院收據、診斷證明書、薪資證明單、計程車
      車資證明單、購買物品收據、機車行照、機車修復估價單
      、保險公司理賠資料、中區國稅局財產歸屬資料清單、勞
      工保險被保險人投保資料表、藥袋、臺灣省臺中市區車輛
      行車事故鑑定委員會函文、本院96年度中交簡上字第393
      號刑事判決及求職登記證明等件為證。
乙、被告方面：
  一、聲明：駁回原告之訴及假執行之聲請，並陳明願供擔保請
      准宣告免予假執行。
  二、陳述：
　　（一）按行使權利，履行義務，應依誠實及信用方法，民法
          第148條第2項定有明文。原告請求賠償之費用中，將
          諸多不必要之花費參雜其中。而增加生活需要費用，
          應以實際支出者為限。所謂之必要費用，應綜合斟酌
          被害人身分、地位、經濟狀況，認其性質上屬通常支
          出者為限，逾越通常支出之部分，尚非可請求。被告
          就原告主張之各項財產上損害，其抗辯理由如下：
        1.醫療費用與機車毀損之修理費用：被告同意各以20,
          000元、8,000元計算，此與原告於本院主張之金額相
          同。
        2.減少勞動能力之損失：原告所受之傷害僅係皮肉傷。
          而診斷書建議休養之用語，係醫生之經常性用語，原
          告所受之傷害，不需1年期間之休養。原告所提出之
          中山醫學大學附設醫院95年4月29日以外之其他診斷
          證明書，並無證據能力。再者，原告於劉士州市議員
          服務處擔任服務處主任，並非從事勞力之職務，其於
          事故後仍正常上班，至95年10月25日。原告雖提出在
          職證明書，然該證明書僅係原告服務於該處之證明，
          尚無法證明每月支薪所得之多寡，且依前開證明書，
          其書寫筆跡與原告之簽名筆跡相符，則該證明書之內
          容真實性即有疑問。職是，原告請求以每月25,000元
          ，共計1年之薪資損失，不應准許。
        3.增加生活上所需要：原告所受之傷害係輕微之皮肉外
          傷，其受損之機車已於95年5月8日修理完畢，自無長
          達1年之期間，以計程車代步之必要，且依原告之身
          分、地位、經濟狀況而言，顯無以計程車代步之必要
          。
    （二）原告雖然提出96年2月13日中山醫學大學附設醫院丙
          字第2452號診斷證明書，並主張因車禍導致其罹患憂
          鬱症。惟該證明書亦僅表明原告確於95年12月21日96
          年1月4日、96年2月1日及96年2月13日接受治療，其
          特別註明該證明書為就醫證明用，並未證明與車禍事
          件有因果關係，被告復未提出其他證據以資證明因果
          關係存在。從而，被告主張車禍導致憂鬱症，自屬無
          據。況原告主張憂鬱症之第1次就醫時間為95年1 2
          月21日，距車禍發生時約半年，故車禍結果與罹患鬱
          症無關。再者，被告係大專畢業，職業為房屋仲介，
          無底薪制，95年之每月平均約20,000元，名下無財產
          或從事其他投資，被告未婚，須撫養父母。準此，原
          告請求非財產上之損害，本院應就兩造之身分、地位
          、經濟狀況情形酌定數額。
    （三）原告在天候狀況不佳、天雨路滑之際，騎乘重型機車
          未依交通規則，違規高速行駛快車道，且行經只有閃
          光號誌之十字路口時，未依規定減速慢行，致追撞被
          告駕駛之自小客車右側，兩造均受有損害。該事故經
          台中市車輛行車事故鑑定委員會所為之鑑定結果，亦
          認為原告就該事故之發生亦有過失。縱使本院認被告
          應賠償原告損害，被告自得依據民法第217條第1項之
          規定，主張過失相抵而減少賠償金額。
  三、證據：提出通話明細報表、計程車車資證明單等件為證。
丙、本院依職權以稅務電子閘門查詢兩造財產所得及本院96年度
    中交簡第185號過失傷害刑事卷宗。
    理      由
壹、程序事項
    按訴狀送達後，原告不得將原訴變更或追加他訴。但擴張或
    減縮應受判決事項之聲明者，不在此限，民事訴訟法第255
    條第1項第3款定有明文。本件原告起訴日即96年1月17日係
    請求被告給付600,000元及自起訴狀繕本送達翌日即96年8月
    19日（參照本院96年度中交簡附民字第13號請求損害賠償事
    件卷19頁之寄存送達證書）至清償日止按年息6﹪計算之利
    息，嗣於96年6月6日民事準備書狀變更其請求為被告應給付
    原告906,430元及自96年8月19日至清償日止，按年息5﹪計
    算之利息。最後於本院96年12月11日言詞辯論期日進行中，
    因將請求機車損害17,930元與醫療費用28, 950元部分，分
    別減縮成8,000元與20,000元，故變更其請求為被告應給付
    原告887,550元及自96年8月19日起至清償日止，按年息5﹪
    計算之利息，僅屬減縮應受判決事項之聲明，自無不合，應
    予准許，先予敘明。
貳、實體事項
  一、原告起訴主張被告於95年4月28日上午9時45分許，駕駛車
      牌號碼B2-1065號自用小客車，經台中市○○路與市○○
      ○路交岔路口時，因疏於注意，適原告騎乘車牌號YBJ-97
      7號重機車發生碰撞，導致原告受有頭部外傷、頸部、胸
      部、右大腿挫傷及肢體多處擦傷等傷害。原告因本件車禍
      事故受有醫療費用、減少勞動能力之損失、增加生活上需
      要、機車毀損及罹患重度憂等財產上與非財產上之損害計
      887,550元，爰依民法第184條第1項前段、第193條第1項
      、第195條第1項及第196條之規定，提起本件損害賠償之
      訴等語。被告抗辯稱原告所受之傷害僅係皮肉傷，不需1
      年期間之休養，是原告請求1年之薪資損失，不應准許。
      而原告之受損機車已於95年5月8日修理完畢，自無長達1
      年之期間，以計程車代步之必要性。至於本件車禍結果與
      原告罹患鬱症無關。再者，縱使本院認被告應賠償原告損
      害，原告駕駛重機車亦有過失，被告自得主張過失相抵等
      語置辯。
  二、按受命法官為闡明訴訟關係，得整理並協議簡化爭點，民
      事訴訟法第270條之1第1項第3款定有明文。本院於96年
      11月13日與12月11日言詞辯論期日，依據兩造主張之事實
      與證據，經簡化爭點協議，作為本件訴訟中攻擊與防禦之
      範圍。茲說明兩造不爭執與爭執事實如後：
    （一）不爭執之事實有四：1.對本院96年度中交簡上字第39
          3號刑事判決所認定事實。2.原告支出醫療費用20,0
          00元與機車損毀損害8,000元。3.兩造各自陳述本身
          有關之職業、收入、學歷、家庭及財產等事項。4.臺
          灣省台中市區車輛行車事故鑑定委員會，鑑定意見結
          果認被告為本件車禍之肇事主因，原告為肇事次因。
          此等不爭執之事實，將成為本院判決之基礎。
    （二）兩造爭執之事項有三：1.原告主張必要支出之計程車
          資53,950元與其他生活支出5,600元，被告抗辯稱計
          程車車資自95年4月28日起至機車修理完畢日即95年
          5月8日止，該期間之車資支出為必要費用。2.原告主
          張其因本件車禍須休養1年，其工作損失300,000元（
          計算式：12月x25,000元），被告否認原告有該工作
          損失。3.原告主張其因本件車禍造成憂鬱症，被告否
          認有相當因果關係。
  三、因故意或過失，不法侵害他人之權利者，負損害賠償責任
      ，民法第184條第1項前段定有明文。原告主張被告於95年
      4 月28日上午9時45分許，駕駛自用小客車，經台中市○
      ○路與市○○○路交岔路口時，因被告之過失，而與原告
      騎乘之重機車發生碰撞，導致原告受有頭部外傷、頸部、
      胸部、右大腿挫傷及肢體多處擦傷之傷害等事實。被告並
      不爭執，是原告主張之上開事實，堪信為真正。原告過失
      駕駛自用小客車與被告騎乘之重機車發生撞擊，被告因而
      受傷，故被告之加害行為，導致原告受有損害，兩者間有
      相當因果關係存在。準此，原告得依據侵權行為之法律關
      係，對於應負侵權行為責任之被告，請求損害賠償，而發
      生損害賠償之債，洵屬正當。因原告就本件車禍所發生之
      損害賠償，請求醫療費用、機車毀損修理費用、減少勞動
      能力之損失、增加生活上所需要及精神慰撫金等財產上與
      非財產上之損害，故本院自應依序論述之，以審究原告請
      求之各損害賠償事項，是否有理由。
  四、按不法毀損他人之物者，被害人得請求賠償其物因毀損所
      減少之價額，民法第196條定有明文。原告主張因被告之
      侵權行為，導致其有機車與眼鏡之毀損，而各支出8,000
      元與3,600元等事實，業據其提出之機車行照、機車修復
      估價單及寶島眼鏡公司收據等件為證。原告就機車毀損之
      修理費用，已同意賠償8,000元（參照本院96年11月13日
      言詞辯論筆錄第2頁、12月11日言詞辯論筆錄第3頁）。本
      件被告騎乘機車發生車禍，其眼鏡因車禍而毀損，實屬平
      常之事，被告就該部分支出，亦未爭執，故原告請求該項
      費用，即屬正當。從而，原告就物之毀損部分，請求被告
      給付11,600元（計算式：8,000元+3,600元），於法有據
      。
 五、 按不法侵害他人之身體或健康者，對於被害人因此喪失或
      減少勞動能力或增加生活上之需要時，應負損害賠償責任
      民法第193條第1項定有明文。原告以被告之侵權行為，導
      致其減少勞動能力與增加生活上之需要為事由，依據本條
      項規定，請求被告給付原告已支付之醫療費用20,000元、
      頸圈套2000元（計算式：請求5,600元扣除眼鏡費用3,600
      元）、計程車費用53,950元、暨1年無法工作之減少勞動
      能力損失300,000元。是本院先審究原告請求之增加生活
      上需要費用，繼而探討原告請求減少勞動能力之損失，是
      否有正當。
    （一）原告請求增加生活上之需要費用有醫療費用、頸圈套
          費用及計程車費用等項目，本院認為原告請求25,198
          元（計算式：20,000元+16,98元+3,500元）之範圍為
          正當，其逾此範圍，於法無據。本院茲分項說明本院
          判定原告有無理由之論據如後：
        1.醫療費用：原告請求被告給付醫療費用20,000元之事
          實，業具其提出提出醫院收據、診斷證明書，自原告
          提出之前揭證物，可知原告確有支出該醫療費用，而
          被告亦同意賠償醫療費用20,000元（參照本院96年12
          月11日言詞辯論筆錄第2頁）。
        2.頸圈套費用：因本件車禍有造成原告頸部受傷，既如
          前述（參照本96年度中交簡上字第393號刑事判決第1
          頁、中山醫學大學附設醫院95 年4月29日診斷證明書
          ）。是原告購買頸圈套以保護受傷之頸部使該受傷早
          日康復，其為必要之支出，原告為此支出1,698元，
          此有原告提出之統一發票為證，而非原告主張之2000
          元，故原告計算有誤。
        3.計程車費用：原告雖主張受傷期間無法騎車，需坐計
          程車代步，計支出53,950元云云，並提出計程車車資
          證明為憑。惟參諸原告受有頭部外傷、頸部、胸部、
          右大腿挫傷及肢體多處擦傷等傷害，倘無機車代步，
          以目前台中市之大眾運輸交通工具現狀以觀，原告
          居住臺中市○○區○○路2段之區域，其就醫實有必
          要以計程車接送。準此，本院認為自原告於95年4月
          28日受傷日起至受損機車於95年5月8日修理完畢止，
          原告自有搭乘計程車送醫之必要性，被告就機車修復
          前所支出之計程車車資，同意以3,500元計算（參照
          本院96年12月11日言詞辯論筆錄第2頁）。而原告於
          該期間支出計程車費用總數3,440元（計算式：220
          元+260元+220元+360元+36 0元+400元+440元+300元
          +400元+300元+180元），此有卷附之計程車車資證明
          可稽。是原告自無於長達1年之期間，以計程車代步
          之必要。況原告最近之工作為台中市議員服務處之主
          任，月薪25,000元（參照95年10月25日在職證明），
          原告名下均無任何不動產（參照本院96年10月9日稅
          務電子閘門查詢表），故以原告之身分、地位及經濟
          狀況而言，實無以計程車代步之必要。從而，原告請
          求3,500元計程車之車資，洵屬正當，逾此範圍者，
          並無理由。
    （二）原告雖主張其因本件車禍，導致其1年期間無法工作
          ，其每月薪資25,000元，故有減少勞動能力損失300,
          000元云云。並提出診斷證明書、在職證明書及求職
          登記證明等件為憑。原告前於台中市議員服務處之主
          任，月薪25,000元，有95年10月25日在職證明書可證
          。衡諸社會經濟之狀況，其薪資與服務處之主任工作
          應屬相當，故可認該在職證明書即為真正。雖原告提
          出之診斷書有記載多休息或繼續休養等文字，惟該等
          文字，其為醫師開立診斷書時，囑託病患之通常用語
          ，實無法證明原告已喪失1年勞動能力之證明。再者
          ，依據原告提出之中山醫學大學附設醫院95年4月29
          日第6273號診斷書記載，原告於95年4月28日（車禍
          當日）上午10時10分入院，翌日上午7時50分出院。
          是原告受傷之住院醫療日數，顯不足2日，其非屬重
          大之傷害至明，自無須在家休息長達1年。本院參諸
          原告前擔任市議員服務處主任，其應負責接待來訪民
          眾與處理請託事件，以原告所受傷勢，至少應休息至
          機車修復日止，原告始有交通工具代步，俾於上下班
          通勤與處理外出之業務。原告自95年4月28 日受傷日
          起至受損機車修理完畢之95年5月8日止，期間為11日
          ，以每月薪資25,000元計算，其所失之薪資9,167元
          （計算式：2 5,000元x11日/30日）。職是，原告請
          求9,167元之減少勞動力之損失，洵屬正當，逾此範
          圍者，並無理由。
  六、按不法侵害他人之身體、健康、名譽、自由、信用、隱私
      、貞操，或不法侵害其他人格法益而情節重大者，被害人
      雖非財產上之損害，亦得請求賠償相當之金額，民法第19
      5第1項定有明文。而慰藉金之賠償須以人格權遭遇侵害，
      使精神上受有痛苦為必要，其核給之標準與財產上損害之
      計算不同，得斟酌兩造之身分資力與加害程度，暨其他各
      種情形核定相當之數額，最高法院51年台上字第223號著
      有判例。原告雖主張其因本件車禍造成憂鬱症，精神異常
      痛苦，故請求500,000元之非財產上損害云云。惟被告抗
      辯稱原告縱有因車禍而使其身體或健康受侵害，但原告罹
      患憂鬱症與本件車禍無因果關係等語。是本院自應審究原
      告因本件車禍受有何種程度之傷害，以決定被告應賠償之
      精神慰撫金之數額。經查：
    （一）原告受有頭部外傷、頸部、胸部、右大腿挫傷及肢體
          多處擦傷等傷害，已如前述。是足認原告之身體或健
          康受有損害。至於原告主張其因車禍之故，導致罹患
          憂鬱症云云，雖提出中山醫學大學附設醫院96年2月1
          3日診斷證明書與藥包等件為憑。本院審視該診斷書
          與藥包之結果，雖知悉原告有憂鬱症與有服用藥物等
          情事，惟該診斷書或藥包上均未陳述原告罹患憂鬱症
          之原因為何。故其至多僅得說明原告罹患憂鬱症之事
          實，實無法證明原告罹患憂鬱症與本件車禍之傷害間
          ，兩者具有相當果關係。蓋引發憂鬱症之原因甚多，
          不得僅憑車禍之傷害，逕認兩者有必然之關係。
    （二）原告曾任職美商三商人壽公司之業務經理，每月薪資
          約40,000元，嗣後至陽信銀行工作，每月薪資逾30,0
          00元。本件車禍前在劉世州議員服務處擔任主任，至
          本件車禍發生為止，每月薪資25,000元，車禍發生後
          迄今均無工作。原告係私立逢甲大學保險系畢業，其
          未婚，而父親已過世，母親現年68歲，其有重大疾病
          ，領有殘障手冊，原告有撫養母親義務。而原告有6
          位兄弟姐妹，均已有婚姻關係。原告名下無不動產，
          僅有市價逾100,000元之股票等情。反觀，被告大專
          畢業，職業為房屋仲介，採無底薪制，95年之每月平
          均約20,000元，名下無財產或從事其他投資，被告未
          婚，有撫養父母之義務等情（均參照本院96年12月11
          日言詞辯論筆錄第3頁）。
    （三）本院參諸原告提出之中區國稅局財產歸屬資料清單、
          勞工保險被保險人投保資料表，並調閱稅務電子閘門
          查詢兩造財產與所得，核與內容，大致與兩造陳述之
          財產與收入狀況相符，而原告亦自華南產物保險公司
          請領強制汽車險14,633元，此有原告提出之保險公司
          之電匯付款明細，附卷可稽。從而，原告請求非財產
          上之損害，本院審酌原告之受害情形、被告之加害行
          為及兩造之身分、地位、經濟狀況情形，認為原告請
          求數額以200,000元為適當，逾此範圍，不應准許。
  七、按損害之發生或擴大，被害人與有過失者，法院得減輕賠
      償金額，或免除之，民法第217條第1項定有明文。此項規
      定之目的，在謀求加害人與被害人間之公平，故在裁判上
      法院得以依聲請或職權減輕或免除之，最高法院85年台上
      字第1756號著有判例。本件車禍發生之責任有主因與次因
      ，被告駕駛自用小客車於交叉路口左轉時，未讓對向直行
      車先行，係肇事主因。而原告駕駛重機車行經閃黃號誌路
      口，疏未減速慢行，其為肇事次因等事實。此有臺灣省台
      中市區車輛行車事故鑑定委員會96年7月24日中市行字第
      0965402381號函附卷可稽，經本院調閱96年度中交簡第18
      5號過失傷害刑事卷宗，審核卷附之道路交通事故談話表
      與交通事故照片，其結果與該鑑定書大致相符。而兩造就
      鑑定結果，均不爭執。從而，足認原告就本件車禍之發生
      ，固負有過失責任，然被告亦有過失，是本院依據過失相
      抵之法則，認為原告與被告應各負80%、20%之責任。
  八、綜上所論，原告依據侵權行為之法律關係得向被告請求物
      之毀損損害11,600元、增加生活上之需要費用25,198元、
      減少勞動力之損失9,167元及精神慰撫金200,000元，合計
      為245,965元，本院依據過失相抵之法則，扣除原告應負
      之20%過失責任，被告應給付原告196,772元及自起訴狀繕
      本送達翌日即96年8月19日，按年息5﹪算之利息，核屬有
      據，應予准許，然逾此部分之請求，即屬無據，應予駁回
      。
  九、按各當事人一部勝訴、一部敗訴者，其訴訟費用，由法院
      酌量情形，命兩造以比例分擔或命一造負擔，民事訴訟法
      第79條定有明文。原告雖請求887,550元及其法定利息，
      惟法院僅准196,772元及其法定利息，故依據本件勝敗比
      例，原告與被告應各負擔訴訟費用11/50、39/50始稱合理
      。
  十、兩造均陳明願供擔保聲請宣告假執行及免為假執行，就原告
      勝訴部分，命被告給付之金額未逾500,000元，應依職權
      宣告假執行，故僅酌定命被告提供相當擔保金額准許免為
      假執，至原告敗訴部分，假執行之聲請失所附麗，應予併
      駁回。
據上論結：本件原告之訴為一部有理由，一部無理由，依民事訴
訟法第79條、第389條第1項第5款、第392條第2項判決如主文。
中　　華　　民　　國　　96　　年　　12　　月　　25　　日
                  民事第三庭    法  官  林洲富
正本係照原本作成。
如對本判決上訴，須於判決送達後20日內向本院提出上訴狀。
中　　華　　民　　國　　96　　年　　12　　月　　25　　日
                                書記官  陳其良
